【裁判字號】    99,台上,476
【裁判日期】    990318
【裁判案由】    請求侵權行為損害賠償
【裁判全文】
最高法院民事判決              九十九年度台上字第四七六號
上  訴  人  泉昇營造股份有限公司
法定代理人  戊○○
上  訴  人  甲○○
共      同
訴訟代理人  史乃文律師
            楊林澂律師
被 上訴 人  乙○○
            丙○○
兼上列一人
法定代理人  丁○○
上列當事人間請求侵權行為損害賠償事件，上訴人對於中華民國
九十八年十月十三日福建高等法院金門分院第二審判決（九十六
年度重上字第六號），提起上訴，本院判決如下：
    主  文
原判決關於命上訴人再連帶給付被上訴人丁○○及駁回上訴人對
被上訴人丁○○之上訴暨該訴訟費用部分廢棄，發回福建高等法
院金門分院。
其他上訴駁回。
第三審訴訟費用，關於駁回其他上訴部分，由上訴人負擔。
    理  由
本件被上訴人主張：上訴人甲○○係上訴人泉昇營造股份有限公
司（下稱泉昇公司）僱用之司機，民國九十五年十二月十二日凌
晨零時許，駕駛車牌一七七－ＶＵ號曳引車，行經金門縣金寧鄉
○○路與后盤山交叉路口倒車停放車輛時，疏未派人在車後指引
，亦未採取任何措施促使行人及車輛避讓，貿然倒車駛入來車道
，致與汪廣榮駕駛之ＫＺＥ－八二九號重機車發生擦擊，汪廣榮
因而身亡。伊三人分別為汪廣榮之妻、子、女，甲○○過失肇禍
，自應與僱用人泉昇公司連帶賠償伊各受喪葬費、扶養費之損害
及非財產上損害等情，依民法第一百八十四條第一項前段、第一
百八十八條第一項前段、第一百九十二條第一、二項及第一百九
十四條之規定，求為命上訴人連帶給付被上訴人丁○○、乙○○
、丙○○依序新台幣（下同）三百二十八萬四千零二十六元、十
三萬七千三百七十三元、二十四萬七千零五十元並均加付法定遲
延利息之判決（未繫屬本院者，不予論敘）。
上訴人則以：被害人汪廣榮酒後駕車，已達昏睡無法安全駕駛之
程度，對於車禍發生與有較重過失。丁○○擁有高雄縣鳳山市○
○路二三三號七樓房地，難謂無法維持生活。被上訴人住居高雄
縣，平均消費支出尚低，又未提出消費性支出之憑證，其請求之
扶養費、慰撫金，顯屬過高等語，資為抗辯。
原審以：甲○○於上開時地駕駛重達三十五噸曳引車，沿金門縣
金寧鄉○○路由金城鎮往金寧鄉方向行駛，途經伯玉路與后盤山
無號誌交岔路口，本應遵守后盤山路段禁止二十噸以上大貨車進
入，並應注意大型車輛倒車時須派人在車後指引或先測明車後有
足夠空位，促使行人及車輛注意避讓，竟疏於注意，貿然倒車橫
越對向車道，違規駛入后盤山路段，適汪廣榮駕駛重機車沿伯玉
路由金寧鄉往金城鎮方向駛至，撞上該曳引車所附掛半拖車左側
車身，汪廣榮因此受有頭部外傷、左股骨骨折及顱內出血，當日
凌晨零時十二分至四十五分許死亡。甲○○因業務過失致死犯行
，經判處罪刑確定，其執行職務過失肇禍，致汪廣榮死亡，依民
法第一百八十八條、第一百九十二條第一、二項及第一百九十四
條規定，應與僱用人泉昇公司連帶負侵權行為損害賠償責任。被
上訴人分別為汪廣榮之妻及子女，關於請求金額：喪葬費部分，
丁○○支出二十八萬八千八百元，為上訴人所不爭；扶養費部分
，丁○○所有高雄縣鳳山市○○路二三三號七樓房地係供被上訴
人住用，無法出租收益，丁○○年所得僅三萬三千六百二十五元
，且須扶養乙○○、丙○○，該財產非足以維持生活，難認無受
扶養權利，應以行政院主計處九十四年高雄縣平均每人每月消費
支出一萬三千八百五十一元即每年十六萬六千二百十二元，並以
汪廣榮平均餘命三五．七二年計算丁○○所得請求扶養費，乙○
○、丙○○尚可各受扶養二年、四年，依年息百分之五霍夫曼計
算法扣除中間利息，丁○○、乙○○、丙○○得請求扶養費依序
為三百四十五萬九千八百零八元、十六萬二千二百五十五元、三
十一萬零七十二元（計算方式詳如原判決附表所示）；慰撫金部
分，審酌兩造之身分、地位、資力及經濟狀況等，丁○○、乙○
○、丙○○請求之慰撫金依序以一百八十萬元、九十萬元、九十
萬元為當。上開交通事故發生時天候良好、夜間有照明、路況無
異常，汪廣榮駕車未注意車前狀況並隨時採取必要安全措施減速
慢行，致撞吳車，送醫時經抽血檢驗酒精濃度計二五四 mg/dl，
換算成吐氣酒精濃度為每公升一．二七毫克，其死亡後一小時內
血液中酒精濃度檢驗結果非不可信，縱有差異亦僅正負百分之二
十以內，縱予扣除此數，其駕車時酒精濃度仍已超過道路交通安
全規則第一百十四條第二款所定，不得駕車。汪廣榮酒後駕車既
達不能安全駕駛之程度，對損害發生自與有過失。審認甲○○貿
然倒車橫越對向車道，占據對向車道全部，及不法侵害之一切情
狀，甲○○應負百分之七十過失責任，汪廣榮過失比例為百分之
三十。況經送請福建省金門縣車輛行車事故覆議鑑定委員會鑑定
，亦認甲○○駕車違反道路交通安全規則第一百十條第一項第二
、三款規定，為肇事主因；汪廣榮駕車應減速慢行作隨時停車之
準備及酒後駕車，有肇事原因。依民法第二百十七條規定減輕賠
償金額百分之三十，丁○○、乙○○、丙○○得依序請求三百八
十八萬四千零二十六元、七十四萬三千五百七十九元、八十四萬
七千零五十元。至被上訴人另獲強制汽車責任保險金一百五十萬
元及泉昇公司給付慰問金三十萬元，被上訴人平均受領，應各扣
除六十萬元。參據第一審所命給付乙○○之金額及乙○○之附帶
上訴聲明，丁○○、乙○○、丙○○僅得依序請求三百二十八萬
四千零二十六元、十三萬七千三百七十三元、二十四萬七千零五
十元。從而被上訴人依侵權行為之法律關係，請求上訴人連帶給
付各該金額及均自起訴狀繕本送達翌日即九十六年六月十五日起
算法定遲延利息，除第一審判命上訴人連帶給付丁○○三百萬五
千二百八十元、乙○○十一萬四千四百七十八元、丙○○二十一
萬九千二百零五元均本息外，丁○○、乙○○、丙○○依次請求
上訴人再連帶給付於二十七萬八千七百四十六元、二萬二千八百
九十五元、二萬七千八百四十五元均本息，應予准許；逾此所為
請求，不應准許。爰將第一審判決關於駁回被上訴人請求上開金
額之訴部分廢棄，改判命上訴人再連帶如數給付，駁回丁○○、
丙○○其餘附帶上訴，並維持第一審所命上訴人連帶給付部分之
判決，駁回其上訴。
(一)關於廢棄發回部分：
惟按直系血親相互間，互負扶養之義務。又夫妻互負扶養之義務
，其負扶養義務之順序與直系血親卑親屬同。又負扶養義務者有
數人而其親等同一時，應各依其經濟能力分擔義務，民法第一千
一百十四條第一款、第一千一百十六條之一、第一千一百十五條
第三項分別定有明文。查被上訴人丁○○與被害人汪廣榮為夫妻
，育有子女乙○○、丙○○，分別為七十七年十一月十七日、八
十年二月十三日生，有卷附戶口名簿影本所載足稽。丁○○、汪
廣榮夫妻依法既互負扶養之義務，又生育二名子女，則丁○○之
扶養義務人除汪廣榮外，自九十七年十一月十七日乙○○成年起
至一百年二月十二日止即應加計乙○○一人共二人，自一百年二
月十三日丙○○成年起應再加計丙○○一人共三人。準此，汪廣
榮應負擔丁○○之扶養費自九十七年十一月十七日起至一百年二
月十二日止、自一百年二月十三日起依次僅為二分之一、三分之
一。原審未詳予研求，遽認汪廣榮應負擔丁○○之全部扶養費三
百四十五萬九千八百零八元，自有未當。又原判決就丁○○請求
之扶養費部分，既屬無可維持，原審復未說明丁○○得請求之喪
葬費、扶養費及慰撫金部分就上述六十萬元各扣除若干，因其額
數尚未臻明確，則原判決命上訴人再連帶給付丁○○及駁回上訴
人對丁○○之上訴逾此金額部分，應併予廢棄。上訴論旨，指摘
原判決於其上開敗訴部分為不當，求予廢棄，非無理由。
(二)關於上訴駁回部分：
原審以前開理由，判命上訴人再連帶給付乙○○、丙○○依序二
萬二千八百九十五元、二萬七千八百四十五元均本息；並維持第
一審判決所命上訴人連帶給付乙○○、丙○○部分，駁回上訴人
該部分上訴，於法核無不合。上訴意旨，復就原審取捨證據及認
定事實之職權行使，指摘原判決此部分違背法令，聲明廢棄，非
有理由。
據上論結，本件上訴為一部有理由、一部無理由。依民事訴訟法
第四百七十七條第一項、第四百七十八條第二項、第四百八十一
條、第四百四十九條第一項、第七十八條，判決如主文。
中    華    民    國  九十九  年    三    月   十八   日
                      最高法院民事第六庭
                          審判長法官  劉  福  來
                                法官  陳  國  禎
                                法官  陳  重  瑜
                                法官  吳  麗  女
                                法官  簡  清  忠
本件正本證明與原本無異
                                      書  記  官
中    華    民    國  九十九  年    三    月   三十   日
                                                      Q

司法院資訊處製作；財團法人民間司法改革基金會備份。
